臺灣士林地方法院民事裁定
110年度消債職聲免字第42號
債  務  人  周德保  
上列債務人聲請清算事件，本院裁定如下：
    主  文
債務人周德保不免責。
    理  由
一、按法院為終止或終結清算程序之裁定確定後，除別有規定外
    ，應以裁定免除債務人之債務；消費者債務清理條例（下稱
    消債條例）第132條定有明文。次按法院裁定開始清算程序
    後，債務人有薪資、執行業務所得或其他固定收入，扣除自
    己及依法應受其扶養者所必要生活費用之數額後仍有餘額，
    而普通債權人之分配總額低於債務人聲請清算前二年間，可
    處分所得扣除自己及依法應受其扶養者所必要生活費用之數
    額者，法院應為不免責之裁定；但債務人證明經普通債權人
    全體同意者，不在此限；復為消債條例第133條所明定。另
    按債務人有下列各款情形之一者，法院應為不免責之裁定，
    但債務人證明經普通債權人全體同意者，不在此限：一、於
    七年內曾依破產法或本條例規定受免責。二、故意隱匿、毀
    損應屬清算財團之財產，或為其他不利於債權人之處分，致
    債權人受有損害。三、捏造債務或承認不真實之債務。四、
    聲請清算前二年內，因消費奢侈商品或服務、賭博或其他投
    機行為，所負債務之總額逾聲請清算時無擔保及無優先權債
    務之半數，而生開始清算之原因。五、於清算聲請前一年內
    ，已有清算之原因，而隱瞞其事實，使他人與之為交易致生
    損害。六、明知已有清算原因之事實，非基於本人之義務，
    而以特別利於債權人中之一人或數人為目的，提供擔保或消
    滅債務。七、隱匿、毀棄、偽造或變造帳簿或其他會計文件
    之全部或一部，致其財產之狀況不真確。八、故意於財產及
    收入狀況說明書為不實之記載，或有其他故意違反本條例所
    定義務之行為，致債權人受有損害，或重大延滯程序；亦為
    消債條例第134條所明定。
二、經查：
  ㈠債務人於民國108年4月25日向本院聲請清算，本院以108年度
    消債清字第33號裁定自109年1月31日17時起開始清算程序，
    並於110年5月11日以109年度司執消債清字第7號裁定清算程
    序終結等情，經調閱前開案卷查核明確，依首揭規定，本院
    應裁定是否准許債務人免責。
　㈡本件普通債權人之債權額及依清算程序之分配額依次詳如附
    表A、B欄所示。另經詢問全體無擔保債權人，對於債務人是
    否應予免責一節表示意見，全體債權人均未表示同意債務人
    免責。
　㈢債務人並無消債條例第134條各款之事由：
　　債權人請求調查債務人有無消債條例第134條各款不免責事
    由，惟本院依職權調查結果並無此部分事證可資證明，本件
    核無消債條例第134條各款事由，首堪認定。
　㈣債務人有消債條例第133條之事由：　
  ⒈查債務人自陳其自本院裁定開始清算程序後，每月有薪資固
    定收入，扣除每月必要生活費用之數額後仍有餘額（詳見本
    院卷第212頁），足認其固定收入扣除必要生活費用後，尚
    有餘額得以提出予普通債權人受償。
　⒉債務人聲請清算前2年間，可處分所得扣除自己及依法應受其
    扶養者所必要生活費用之數額，說明如下：
　⑴債務人聲請清算前2年間，可處分所得：
　①按消債條例第133條規定所稱「可處分所得」，固不包括法律
    上禁止處分之財物（如以勞工薪資提撥退休金部分）或其他
    依法令應繳納之稅費部分，但不以債務人得自由處分該所得
    為限，債務人之薪資債權雖遭執行法院扣押而不得處分（強
    制執行法第115條第1項），但其經執行法院核發移轉命令後
    ，已用於清償債務人之債務，此與債務人自行處分而為清償
    者無異，是此部分應列為債務人可處分所得之計算範疇（司
    法院102年第2期民事業務研究會消費者債務清理專題第24號
    司法院民事廳消債條例法律問題研審小組意見）。準此，債
    務人自行向債權人清償之金額及強制執行扣薪均屬消債條例
    第133條所定之「可處分所得」。
　②債務人於聲請清算前2年間（即106年4月25日至108年4月24日
    ）總受領之薪資為新臺幣（下同）2,661,137元，此有債務
    人任職之聯合骨科器材股份有限公司函覆在卷（見本院卷第
    206至208頁）。又債務人聲請清算前2年期間，雖經法院強
    制執行而遭扣薪（108年3月至4月間每月扣薪64,584元、108
    年5月扣薪49,718元，109年1月扣薪28,809元，此有債務人
    所提出之員工薪資明細表在卷可稽【見本院108年度消債清
    字第33號卷〈下稱消債清卷〉第269至271頁、本院卷第316頁
    】），依前揭說明，仍屬消債條例第133條所定之「可處分
    所得」。是以債務人於聲請清算前2年間之可處分所得，應
    為2,661,137元。
　⑵本院審酌債務人居住在新北市淡水區，考量債務人負債之現
    況，基於社會經濟活動之互賴及誠信，該日常生活所需費用
    ，自應節制開支，不得有超越一般人最低生活標準之享受，
    否則反失衡平，故參酌消債條例第64條之2第1項、第2項所
    定債務人及受扶養者必要生活費用之認定標準：①債務人部
    分：其必要生活費用支出，核以新北市106年至108年度每人
    每月最低生活費1.2倍，依序約為16,440元、17,262元、17,
    599元計算，合計為407,901元（計算式：16,440元*9+17,26
    2元*12+17,599元*3=407,901元）；②債務人2名子女部分：
    其等之扶養義務人為債務人及前配偶2人（見消債清卷第19
    頁），則債務人負擔子女之扶養費應為407,901元（計算式
    ：407,901元*1/2*2=407,901元）。以上必要生活費合計為8
    15,802元。　
　⑶綜上，債務人聲請前2年間必要生活費為815,802元，聲請前2
    年可處分所得2,661,137元扣除必要生活費用後，餘額為1,8
    45,335元（見附表E欄）。
　⒊又普通債權人之分配總額為153,003元（見附表B欄），低於
    債務人聲請清算前2年間，可處分所得扣除自己及依法應受
    其扶養者所必要生活費用之數額即1,845,335元，不足之應
    受分配額如附表F欄所示。債務人並未證明經普通債權人全
    體同意免責，依消債條例第133條規定，應為債務人不免責
    之裁定。
三、綜上所述，本院審酌債務人收入及支出狀況，與其積欠債務
    之內容、原因，認債務人並無消債條例第134條各款事由存
    在，惟確有消債條例第133條所定情事，且未經普通債權人
    全體同意其免責。揆諸首揭規定及說明，應為不免責之裁定
    。
四、爰裁定如主文。　　
中　　華　　民　　國　　111 　年　　4 　　月　　28　　日
                  民事第三庭  法  官  陳菊珍
以上正本係照原本作成。
如對本裁定抗告須於裁定送達後10日內向本院提出抗告狀
中　　華　　民　　國　　111 　年　　4 　　月　　28　　日
                              書記官  曹永瑄
附錄：
一、消費者債務清理條例第141條
    債務人因第133條之情形，受不免責之裁定確定後，繼續清
    償達該條規定之數額，且各普通債權人受償額均達其應受分
    配額時，得聲請法院裁定免責。
    法院依第133條規定為不免責裁定，裁定正本應附錄前項、
    第142條規定，及債務人嗣後聲請裁定免責時，須繼續清償
    各普通債權之最低應受分配額之說明。
    第67條第2項規定，於債務人依第1項規定繼續清償債務，準
    用之。 
二、消費者債務清理條例第142條
    法院為不免責或撤銷免責之裁定確定後，債務人繼續清償債
    務，而各普通債權人受償額均達其債權額之百分之二十以上
    者，法院得依債務人之聲請裁定免責。
    前條第3項規定，於債務人依前項規定繼續清償債務，準用
    之。
三、本件債務人嗣後聲請裁定免責時，須：⑴繼續清償各普通債
    權人之最低應受分配額如附表E欄（亦即再清償F欄所示金額
    ）；或⑵繼續清償至各普通債權人受償額均達其債權額之20%
    以上，即如附表G欄（亦即再清償H欄所示金額）。
附表：